# 处置子公司的合并处理

提问人：lv1025280320 时间：2023-10-07 09:13:
20X7年 1 月 1 日，甲公司支付 600 万元取得乙公司 100%的股权，投资当时乙公司可辨认净资立的公允价值为 500万元，有商誉 100 万元。
20X7年 1 月 1 日至20X8年 12 月 31 日，乙公司的净资产增加了 75 万元，其中按购买日公允价值计算实现的净利润50 万元，持有的以公允价值计量且其变动计入其他综合收益的债权性投资公允价值变动而引起的其他综合收益增加 25 万元。
20X9年 1 月 8 日，甲公司转让乙公司 10%的股权，收取现金 80 万元存入银行，转让后甲公司对乙公司的持股比例为 90%，仍能对其实施控制。
请教陈版20x9年 1 月 8 日，以下个别报表与合并报表出处理是否正确？
个别报表：
借：银行存款 80
贷：长投600*10%/100%=
投资收益 20
合并报表：
商誉=600-500*100%=
调整资本公积=80-(575+100)*10%/100%=12.
借：投资收益12.
贷：资本公积12.
调整对应的商誉100*10%/100%=
借：长期股权投资 10
贷：少数股东权益 10
出售的10%部分：
借：投资收益7.
贷：年初未分配利润50*10%=
其他综合收益25*10%=2.
剩余90%部分成本法调整为权益法：
借：长期股权投资67.
贷：年初未分配利润50*90%=
其他综合收益25*90%=22.
抵权益：
借：子公司可辨认净资产公允价值 575
商誉 100
贷：长期股权投资 600-60+10+67.5=617.
少数股东权益 575*10%=57.

回答人：chenyiwei
不论合并抵销分录如何编制，关键是确保合并结果的正确性，即合并报表层面调整资本公积的金额计算是否正确。
即：处置10%股权后的少数股东权益=（600+75）*10%=67.
其他综合收益 25 也要转10%到资本公积，即25*10%=2.
因此合并报表层面调整资本公积的金额=80-67.5+2.5=
采用分录形式表示合并报表层面应达到的处理效果：
借：银行存款 80
借：其他综合收益 2.
贷：少数股东权益 67.
贷：资本公积 15
注意对照：《监管规则适用指引——会计类第 1 号》之“1-11 不丧失控制权情况下处置子公司部分股权计算子公司净资产份额时如何考虑商誉”：
母公司不丧失控制权情况下处置子公司部分股权时，在合并财务报表中，可以把子公司净资产分为两部分，一是归属于母公司的所有者权益（包含子公司净资产和商誉），二是少数股东权益（包含子公司净资产，但不包含商誉）。母公司购买或出售子公司部分股权时，为两类所有者之间的交易。当母公司购买少数股权时，按比例把少数股东权益（包含子公司净资产，但不包含商誉）的账面价值调整至归属于母公司的所有者权益。反之，当母公司出售部分股权时，按比例把归属于母公司的所有者权益（包含子公司净资产和商誉）的账面价值调整至少数股东权益。
值得注意的是，母公司不丧失控制权情况下处置子公司部分股权时，不应终止确认所处置股权对应的商誉。